【裁判字號】    97,執消債更,75
【裁判日期】    980504
【裁判案由】    更生事件
【裁判全文】
臺灣屏東地方法院民事裁定          97年度執消債更字第75號
聲  請  人
即債務人    己○○○
相  對  人
即債權人    慶豐商業銀行股份有限公司
法定代理人  辛○○
相  對  人
即債權人    美商花旗銀行股份有限公司
法定代理人  甲○○
相  對  人
即債權人    香港商香港上海豐銀行股份有限公司
法定代理人  癸○○
相  對  人
即債權人    台北富邦商業銀行股份有限公司
法定代理人  戊○○
相  對  人
即債權人    國泰世華商業銀行股份有限公司
法定代理人  丙○○
相  對  人
即債權人    中國信託商業銀行股份有限公司
法定代理人  壬○○
相  對  人
即債權人    遠東國際商業銀行股份有限公司
法定代理人  丁○○
相  對  人
即債權人    聯邦商業銀行股份有限公司
法定代理人  乙○○
相  對  人
即債權人    臺灣新光商業銀行股份有限公司
法定代理人  庚○○
上列當事人聲請消費者債務清理事件，本院裁定如下：
    主  文
債務人所提如附件所示之更生方案應予認可。
    理  由
一、按債務人有薪資、執行業務所得或其他固定收入，法院認更
    生方案之條件公允者，得不經債權人會議可決，逕依債務人
    之聲請或依職權以裁定認可更生方案，消費者債務清理條例
    第64條第1 項定有明文。
二、經查：本件債務人聲請更生，前經本院裁定開始更生程序在
    案，有上開裁定一份在卷可參，又債務人於市場擺攤賣衣服
    ，有固定之收入，平均每月約新台幣（下同）10,000元等情
    ，業據其提出財產及收入狀況說明書、財政部臺灣省南區國
    稅局95、96年度綜合所得稅各類所得資料清單、收入切結書
    、本院職權查詢其財產所得資料各一份在卷足憑。再觀諸債
    務人所提如附件所示之更生方案，其條件：以每月為1 期，
    分96期（8 年）清償，每期給付5,000 元，清償總額合計
    480,000 元，清償成數為無擔保及無優先債權總額之34.25%
    ，另為確保更生方案之履行，並以其配偶翁明圭為保證人。
    本院參酌債務人名下車號XC-4906 號，1992年份，汽缸容量
    1295cc自用小客車乙輛，為車齡已15年之老舊車輛，業無殘
    值，復無其他可供換價之財產，有財政部臺灣省南區國稅局
    財產歸屬資料清單、債務人財產及收入狀況報告書各1 份附
    卷足憑；保證人翁明圭任職於先鋒保全股份有限公司，每月
    薪資約17,000元，亦有保證人薪資帳戶明細及本院職權調閱
    其財產所得明細各一份在卷可稽。揆之債務人每月收入約
    10,000元，扣除每月還款金額5,000 元，即所預留每月生活
    必要費用為5,000 元，已遠低於其住居之台灣省屏東縣依內
    政部社會司公佈之98年度每人每月最低生活費9,829 元之標
    準，而保證人亦有固定收入，可確保更生方案履行無虞，是
    債務人更生方案核屬公允、適當、可行，且並無同條例第64
    條第2 項所定不得認可之消極事由存在，故不經債權人會議
    可決，予以認可該更生方案。
三、債權人陳述意見則以：（一）還款成數過低，顯是欲藉更生
    程序之便行免責之實，若依其更生條件，勢必引發道德危機
    ，戕害社會經濟，對債權人亦難謂公平。（二）債務人現年
    45歲，距離勞動基準法所定強制退休年齡65歲計算，尚有19
    年工作能力。（三）債務人消費內容多為餘額代償及預借現
    金之非必要消費，債務人係成年人應有能力控管其收支，而
    非不斷累積超出其能力範圍之消費以滿足其所需，揮霍無度
    ，顯係浪費行為，是債務人之更生方案對債權人之損害甚深
    ，故無法同意。（四）更生方案中對債務人於清償期間應為
    生活程度一定限制等語。惟查：
  （一）揆之消費者債務清理條例之目的，除保障債權人集團性
        滿足之最大化及公平化外，並為賦與債務人重建復甦其
        經濟生活之機會。故消費者債務清理程序制度之構築首
        需強調生活再建及破綻預防，提高債務人工作意願並改
        善其生活習慣，使能重新出發，從而保障其生存權，並
        促進其義務遂行能力，儘可能永續性回復信用。是若還
        款額度逾越其所能負擔之極限過大，債務人勢必無法清
        償，終至喪失其還債之意願，則債權人反之能實際受償
        的金額勢必大幅降低，因而蒙受實際不利益。本件債務
        人，每月收入用以攤還各債權人後所預留之生活必要費
        用5,000 元，已低於其住居之台灣省屏東縣依內政部社
        會司公佈之98年度每人每月最低生活費9,829 元之標準
        ，僅足以維持基本生活之需求，且已將還款年限延長至
        上開條例所規定之最長年限，並請其配偶擔任更生方案
        保證人，以示其還款之誠，應屬合理，故考量其還款能
        力及所提更生條件尚屬允當、可行。
  （二）按消費者債務清理條例第53條第2 項第3 款既已明定更
        生條件最終清償期自認可更生方案裁定確定之翌日起不
        得逾六年，但有特別情事者，得延長為八年。此項規定
        係為避免程序之長期化對債權人及債務人雙方造成過大
        之負擔，及考慮債務人清償能力負荷量所作之限制，故
        縱有特別情事，亦僅能延長至八年，債務人既已裁定准
        許更生，清償年限自應受上開年限之限制，以期其經濟
        上有重建復甦之機會。
  （三）消費者債務清理條例為立法院三讀通過之法律，對於依
        據條例聲請更生之資格、條件及程序均有明文規定，債
        務人既已裁定准許更生，即應依據程序審究其清償能力
        、更生方案是否公允、可行，債權人若依清算程序實際
        得受償之額度等情以資判斷是否應給予認可，何況債權
        銀行核給債務人現金卡、信用卡時，既已評估債務人之
        財務、信用狀況，與所冒債務人可能無力清償之風險，
        即係容許債務人於刷卡額度內為預借現金或使用消費，
        債務人未細核其經濟能力而持續刷卡消費或擴張銀行債
        務而導致無力清償，財務觀念容有不當，卻要難據此而
        認為債務人積欠債務之行為係屬浪費行為，且消費者債
        務清理條例所賦與債務人更生之目的，係在重建其經濟
        生活，保障其生存權，是債權人前揭理由主張不應准其
        更生，與上開條例之立法目的有違，應不可採。
  （四）以債務人目前之信用，已殊難再有向他人貸款之機會，
        且考量其收入並不豐厚，預留供其使用之必要生活費用
        亦僅足以維持其基本生活之所需，自無多於金錢及能力
        供其揮霍或奢侈、浪費之可能，復以債務人將長時期履
        行債務義務，必然從中學習如何合理消費並藉此改善其
        消費習慣，以期待將來重新出發，故本院認無限制其生
        活程度之必要，債權人上揭請求實屬多餘。
四、綜上所述，債務人有固定收入，其更生方案之條件公允，且
    無不得認可之消極事由，揆諸消費者債務清理條例之立法目
    的，保障債權人公平受償，謀求消費者經濟生活之更生機會
    及社會經濟健全發展，故不經債權人會議可決，予以認可該
    更生方案。
五、爰依消費者債務清理條例第64條第1 項規定，裁定如主文。
中    華    民    國    98    年    5     月    4     日
                民事執行處  司法事務官  蘇聰藝
上為正本係照原本作成
如不服本裁定，應於裁定正本送達後10日內，以書狀向本院司法
事務官提出異議。
中    華    民    國    98    年    5     月    4     日
                            書  記  官  張文俊

司法院資訊處製作；財團法人民間司法改革基金會備份。
